【裁判字號】    98,上重更(四),4
【裁判日期】    981124
【裁判案由】    殺人等
【裁判全文】
臺灣高等法院花蓮分院刑事判決     98年度上重更(四)字第4號
上  訴  人  臺灣花蓮地方法院檢察署檢察官
上  訴  人
即  被  告  甲○○
                    另案於臺灣花蓮監獄花蓮分監執行中
選任辯護人  吳美津律師
上訴人因被告殺人等案件，不服臺灣花蓮地方法院中華民國95年
2月23日94年度重訴字第7號第一審判決（起訴案號：臺灣花蓮地
方法院檢察署94年度偵緝字第215號；移送併案案號：95年度偵
字第1、2號），提起上訴，經最高法院第四次發回更審，本院判
決如下：
    主  文
原判決撤銷。
甲○○共同未經許可，持有手槍，處有期徒刑八年，併科罰金新
台幣二十萬元，罰金如易服勞役，以罰金總額與六個月之日數比
例折算；扣案之奧地利ＧＬＯＣＫ廠所製26型口徑9mm制式半自
動手槍一支（槍枝管制編號：0000000000）、子彈三顆，及捷克
ＣＺ廠所製口徑9mm制式半自動手槍一支（槍枝管制編號：00000
00000）沒收。又共同殺人，處無期徒刑，褫奪公權終身。應執
行無期徒刑，褫奪公權終身；併科罰金新台幣二十萬元，罰金如
易服勞役，以罰金總額與六個月之日數比例折算；扣案之奧地利
ＧＬＯＣＫ廠所製26型口徑9mm制式半自動手槍一支（槍枝管制
編號：0000000000）、子彈三顆，及捷克ＣＺ廠所製口徑9mm 制
式半自動手槍一支（槍枝管制編號：0000000000）沒收。
    事  實
一、甲○○前有殺人未遂、殺人等前科，甫因殺人案件於民國89
    年12月21日假釋出監（不構成累犯）。竟仍不知警惕，又與
    丙○○（共同持有槍彈部分經檢察官以曾經判決確定為不起
    訴處分；共同殺人部分業經法院判處有期徒刑18年確定）基
    於犯意之連絡，於91年間某日，在花蓮縣監理站附近，共同
    以新台幣（下同）18萬元，向林家榮（已於91年3月26日死
    亡）購買奧地利ＧＬＯＣＫ廠所製26型口徑9mm制式半自動
    手槍1支（下稱奧地利製手槍，槍枝管制編號：0000000000
    ，內含子彈6顆），及捷克ＣＺ廠所製口徑9mm制式半自動手
    槍1支（下稱捷克製手槍，槍枝管制編號：0000000000，內
    含子彈4顆），而後共同未經許可非法持有上開槍彈。
二、93年3月13日下午4時許，甲○○所駕駛之車牌9177-FM 號自
    小客車車輪，陷入花蓮縣吉安鄉○○村○○路○段170號工
    地前之坑洞內，入屋欲找建商出面負責，正在屋內施工的簡
    春福回以不知建商是何人，甲○○心生不滿，即以電話聯繫
    丙○○攜帶其二人共同非法持有之捷克製手槍及已上膛之4
    發子彈前來助陣。丙○○攜槍趕至後，兩人即於同日下午5
    時許，一同進入上開工地屋內，逕上2樓找簡春福，再起爭
    執。甲○○乃要求簡春福下樓理論，丙○○走在前面先行下
    樓，甲○○及簡春福緊接在後。簡春福唯恐出事，順手拿起
    工地之木條一根以供自保，同在工地工作之簡春福之子辛○○因不放心，亦緊隨簡春福之後下樓。惟四人走至1、2樓樓
    梯間轉角平台時，即發生拉扯，相互扭打，丙○○亦手持上
    開手槍毆打簡春福父子。甲○○因被簡春福父子毆傷流血，
    益加憤怒，當場萌生殺意，其明知上開捷克製槍彈具有殺傷
    力，屬於致命武器，朝人體射擊足以斃命，竟與丙○○共同
    基於殺人之犯意聯絡，從丙○○手中拿取捷克製手槍朝簡春
    福射擊1槍，幸經簡春福閃躲而未擊中，並將該槍撥落至樓
    梯下方之1樓地面。丙○○見狀，迅速下樓撿起槍枝，再從
    樓梯旁遞給尚在1、2 樓樓梯轉角平台與簡春福扭打之甲○○，甲○○隨即於混亂糾纏中，接續手持該槍以上斜之角度
    朝簡春福之胸部再射擊1槍，致簡春福胸部中槍當場倒地。
    辛○○見狀，憤而繼續毆打甲○○，甲○○為阻止辛○○再
    度攻擊，乃持該槍作勢抵住辛○○額頭作射擊狀，約隔1分
    鐘左右，同在工地內工作之簡春福之妻庚○○從2樓下來，
    當場下跪求饒，甲○○遂以槍柄毆打辛○○頭部數下，致辛○○兩側頭皮挫傷併裂傷1.0×1.5公分（原審就傷害部分漏
    未判決），而後與丙○○分別逃離現場。簡春福經送醫急救
    後，仍因心肺貫穿傷致心因性休克，於同日下午6時50分不
    治死亡。案發後，警方策動丙○○出面說明，丙○○自知難
    逃，乃於93年3月16日，攜帶上開手槍1支及子彈2顆（送鑑
    驗後均經試射）出面投案。甲○○於案發後，在花蓮縣鳳林
    鎮○○里○○路電表號碼00-0000- 00號之台糖用地搭蓋鐵
    皮屋藏匿，嗣於94年9月27日，經警在上址查獲，並於鐵皮
    屋內扣得上開奧地利製手槍1支及子彈6顆（送鑑驗後試射3
    顆）。
三、案經被害人簡春福之配偶庚○○訴由花蓮縣警察局吉安分局
    報請臺灣花蓮地方法院檢察署檢察官偵查起訴及移送併案審
    理。
    理  由
壹、證據能力方面：
一、按被告之自白，非出於強暴、脅迫、利誘、詐欺、疲勞訊問
    、違法羈押或其他不正之方法，且與事實相符者，得為證據
    ，刑事訴訟法第156條第1項定有明文。被告甲○○原爭執其
    於94年9月27日警詢時自白與丙○○向林家榮購買槍彈之筆
    錄內容，經本院上訴審勘驗警詢錄影後，被告對該筆錄內容
    已表示無意見，僅謂其於警詢筆錄完成後有向警察說槍是丙○○買的云云，故其於警詢之上開自白得採為證據。
二、次按被告以外之人於審判外之言詞或書面陳述，除法律有規
    定者外，不得作為證據。被告以外之人於審判外向法官所為
    之陳述，得為證據。刑事訴訟法第159條第1項、第159條之1
    第1項分別定有明文。查證人辛○○、庚○○、丁○○、丙○○等人於警詢中所為之陳述，依法原無證據能力；且證人
    辛○○、庚○○、丁○○等人於警詢中之陳述，與在原審之
    陳述並無明顯不符，亦非證明被告之犯罪事實所必要，依上
    開說明，自無證據能力。又證人辛○○、庚○○、丁○○及
    丙○○，於臺灣花蓮地方法院93年度重訴字第8號丙○○殺
    人一案審判中向法官所為之陳述，依上開規定均有證據能力
    。
三、又按被告以外之人於偵查中向檢察官所為之陳述，除顯有不
    可信之情況者外，得為證據，刑事訴訟法第159條之1第2項
    定有明文。查證人丁○○、庚○○於偵查中以證人身分所為
    之陳述，經核並無違法取供之情形；被告及辯護人亦未表示
    其二人在偵查中之陳述有何顯有不可信之情況，依上開規定
    ，自得為證據。
四、再按被告以外之人於審判外之陳述，經當事人於審判程序同
    意作為證據，法院審酌該言詞陳述或書面陳述作成時之情況
    ，認為適當者，亦得為證據。當事人、代理人或辯護人於法
    院調查證據時，知有第159條第1項不得為證據之情形，而未
    於言詞辯論終結前聲明異議者，視為有前項之同意，刑事訴
    訟法第159條之5定有明文。查證人丙○○於偵查中所為之陳
    述，被告及辯護人於本院準備程序中表示同意有證據能力，
    迄本案言詞辯論終結前亦未再聲明異議，本院審酌該等言詞
    陳述作成之情況，核無違法取證及證明力明顯過低之瑕疵，
    以之作為證據亦為適當，依上開規定，自有證據能力。
五、依刑事訴訟法第198條、第208條之規定，所謂鑑定乃指於刑
    事訴訟程序中為取得證據資料，而由「檢察官」或「法官」
    指定具有特別知識經驗之鑑定人、學校、機關或團體，就特
    定之事物，以其專業知識加以分析、實驗而作判斷，以為偵
    查或審判之參考。是以，不論鑑定人或鑑定機關、學校、團
    體，均應由檢察官或法官視具體個案之需要而為選任，始符
    合刑事訴訟法第198條、第208條之規範本旨，否則所為鑑定
    ，仍屬於傳聞證據。惟對於司法警察機關調查中之案件，或
    有量大或急迫之情形，為因應實務之現實需求，認為當然有
    鑑定之必要者，基於檢察一體原則，得由該管檢察長對於轄
    區內之案件，以事前概括選任鑑定人或囑託鑑定機關（團體
    ）之方式，俾便轄區內之司法警察官、司法警察對於調查中
    之此類案件，得即時送請事前已選任之鑑定人或囑託之鑑定
    機關（團體）實施鑑定，業據法務部以92年9月1日法檢字第
    0920035083號函示明確。又臺灣高等法院檢察署檢察長已概
    括選任法務部調查局、內政部警政署刑事警察局為「槍彈有
    無殺傷力之鑑定」鑑定機關，概括選任法務部調查局、內政
    部警政署刑事警察局、國防部憲兵司令部情報處刑事鑑識中
    心為「槍彈比對鑑定」鑑定機關，有臺灣高等法院檢察署檢
    察長概括選任鑑定機關名冊可按。查本件扣案之手槍、子彈
    有無殺傷力鑑定及彈痕比對鑑定，雖係由花蓮縣警察局吉安
    分局、花蓮縣警察局刑事警察大隊送請內政部警政署刑事警
    察局鑑定，然內政部警政署刑事警察局為臺灣高等法院檢察
    署檢察長概括選任之鑑定機關，已如前述，是其所為之鑑定
    結果，自得為證據。被告於本院審理時亦同意有證據能力。
六、被告辯護人雖主張辛○○在原審所繪製之現場圖，不符現場
    狀況，因此不具證據能力云云。惟該現場圖既係證人在原審
    交互詰問時所繪，屬於證述內容之一部分，如果與現場不合
    ，也僅生證明力強弱問題，仍應具有證據能力。
七、本判決所引用之其他證據資料，被告及辯護人於本院準備程
    序中均表示同意有證據能力，核無違法取證及證明力明顯過
    低之瑕疵，以之作為證據亦為適當，依法自有證據能力。
貳、被告非法持有槍彈部分：
一、訊據被告矢口否認持有上開槍彈之事實，辯稱：槍彈是丙○○買的；我在被逮捕一個月前有跟女朋友己○○吵架，吵的
    很厲害，爾後就有不明人在跟蹤，所以我懷疑她是為了要報
    復我，槍是她放的云云。
二、經查：
（一）被告與丙○○於91年間某日，在花蓮縣監理站附近，共同
      以18萬元向林家榮購買而持有上開2支手槍及子彈，其中1
      支捷克製手槍及子彈，於93年間丙○○因本件殺人而投案
      時繳交警方；另1支奧地利製手槍及子彈，經警於94年9月
      27日，在花蓮縣鳳林鎮○○里○○路台糖用地電表號碼
      00-0000-00號被告所有之鐵皮屋內查獲等情，業據被告於
      94年9月27日警詢時供承屬實，且有花蓮縣警察局扣押物
      品目錄表1紙、鐵皮屋及槍彈照片4張在卷可佐。又丙○○
      因持有槍彈犯行，經檢察官以曾經判決確定而為不起訴處
      分一節，亦有臺灣花蓮地方法院檢察署檢察官95年度偵字
      第1號不起訴處分書在卷可按。證人丙○○雖於本院證稱
      ：我沒有跟甲○○共同出資買過槍，扣案之捷克製槍枝不
      是我買的，是我的一個朋友林家榮寄放在我那邊的云云；
      惟丙○○於94年12月8日警訊時，即曾供稱：我有跟甲○○共同出資18萬元買2支槍枝、子彈，其1支我投案時已交
      出，另1支是甲○○為警方所查獲那1把等語（偵七卷第32
      頁），足見丙○○之證詞係屬迴護被告之詞，洵不足取。
（二）又警方逮捕被告時，在其藏匿處當場查獲之槍彈，經送鑑
      定結果：送鑑手槍1支（槍枝管制編號：0000000000 ），
      認係奧地利ＧＬＯＣＫ廠所製26型口徑9mm制式半自動手
      槍，機械性能良好，可擊發同口徑制式子彈，認具殺傷力
      ；送鑑子彈6顆（於鑑驗時試射3顆），認均具殺傷力等情
      ，有內政部警政署刑事警察局94年11月17日刑鑑字第094
      0149299號槍彈鑑定書1份在卷可稽（94年度偵字第3551號
      卷第6-10頁）。另在案發現場所遺留之彈殼2顆、彈頭1顆
      及彈頭碎片2顆，及丙○○投案時所提出之扣案槍枝1支及
      子彈2顆，經送驗鑑結果認為：案發現場所遺留之彈殼2顆
      ，均係已擊發之口徑9mm制式彈殼，比對結果，2顆彈底特
      徵紋痕相吻合，認係由同一槍枝所擊發；彈頭1顆，研判
      係已擊發之口徑9mm銅包衣彈頭；彈頭碎片2顆，認分屬制
      式銅包衣彈頭之金屬包衣及制式銅包衣彈頭之鉛心。又扣
      案槍枝1支及子彈2 顆，經鑑定槍枝為捷克ＣＺ廠所製口
      徑9mm之制式半自動手槍，槍管內具6條右旋來福線，機械
      性能良好，可擊發同口徑制式子彈，認具殺傷力；子彈2
      顆均係口徑9mm制式子彈，於鑑驗時試射均具殺傷力。且
      送驗制式手槍試射後之彈殼，與上述案發現場遺留送驗的
      彈殼2顆比對結果，其彈底特徵紋痕相吻合，認係由同1支
      槍枝所擊發等情，有內政部警政署刑事警察局93年3月17
      日刑鑑字第0930058838號、93年3月26日刑鑑字第0930065
      011號槍彈鑑定書各1份在卷可稽（93年度偵字第457號卷
      第48-54頁、第61-65頁）。足認查扣之上開奧地利製槍彈
      及捷克製槍彈，係被告與丙○○共同出資購買而非法持有
      。
（三）被告雖辯稱伊懷疑奧地利製槍彈是伊女朋友己○○放的云
      云。惟其於警詢中已自白與丙○○共同以18萬元向林家榮
      購買；嗣於本院更一審亦供承伊被抓到時的那一支奧地利
      製槍彈是伊所有（本院上重更一卷第49頁）；迄本院始辯
      稱懷疑奧地利製槍彈是伊女朋友己○○放的云云，殊難採
      憑。況證人己○○於本院已明確證稱：我和甲○○是同居
      關係，甲○○在94年9月27日被警察逮捕之前，我知道他
      住在鳳林鎮○○里○○路台糖用地的鐵皮屋裡面。他被逮
      捕的前1、2天，我有去過鐵皮屋，買一些生活用品給他。
      我並沒有放1把槍枝和子彈在鐵皮屋裡面。當時我和他的
      感情都很不錯。我之前沒有寄放過任何東西在賴榮標那裡
      ；賴榮標說我放一包東西在他家裡，他叫我趕快拿走，那
      是他和被告的對話，我不在那裡，所以不知道。我大概一
      星期，會買一些日常用品去鐵皮屋看被告一次。被告說他
      懷疑他被警方逮捕是我去通報警方的，如果是我去通報，
      為何會時間那麼久才被逮捕，約有一年半的時間。在他的
      鐵皮屋裡面所查獲的槍彈不是我放的。我現在還有去跟被
      告會面等語。被告就己○○之證詞亦不爭執，益見其所辯
      不實。
（四）證人乙○○雖於本院證稱：我有看過己○○在萬善廟的入
      口亮槍。我看到一堆人好像在爭執，看到己○○手上有1
      支黑色的槍，時間有很久了，我不記得是什麼時候。她是
      兩手捧著槍，沒有對著任何人等語。惟未能證明伊看到己○○所拿的槍即是在被告鐵皮屋查獲之槍枝。且證人己○○已於本院供稱：因為有一個叫「目賊」的人，長期欺負
      我，那是很多年前的事情，是甲○○因為這個案子被抓入
      獄之後的事情。我為了壯膽，就拿小孩子玩ＢＢ彈的塑膠
      槍，找來一個蔡坤來，就是乙○○說的「阿來伯」的人，
      請他回去跟廟裡的人說看到我有槍，目的就是要讓「目賊
      」知道我有槍，就不會來欺負我；這件事情警察也有到我
      家去搜索，後來證實是玩具槍，也沒有將我移送。我所拿
      的ＢＢ彈的槍還在家裡等語。是證人乙○○之證詞並不足
      採為有利於被告之證明。
（五）綜合上述，被告非法持有槍彈之事證已明，所辯無非卸責
      之詞，不足採信，犯行堪以認定。其聲請再詰問蔡坤來，
      以證明扣案之奧地利制槍彈係己○○所放，已無必要，應
      予駁回。
參、殺人部分：
一、訊據被告矢口否認共同殺人之犯行，辯稱：我陷入坑洞之後
    ，開始是找在房子空地前面切玻璃的兩個人，這兩個人都不
    是簡春福，我請他們兩個人幫忙抬車子，他們不肯，當時我
    有問他們二人「你們老闆是誰」，他們說不知道，我就在車
    子陷下去的旁邊打電話給丙○○，叫他來幫忙抬車子。丙○○來了之後，切玻璃的那兩個人跟我們擦身而過，剛好下班
    ，我就跟丙○○抬車子，因為抬不起來，我就跟丙○○說要
    他在車子那裡等，我才進去找人幫忙，我走到屋子裡面，1
    樓是客廳沒有人，我看到1樓到2樓間的平台有一個女的，我
    沒有看清楚是多大年紀，她就衝到2樓去了，我就想要到2樓
    去看看有沒有人，結果走到1、2樓樓梯間的平台的時候，有
    兩個人衝下來拿木棒打我，我就被打倒在平台上面，那時候
    還沒有昏過去，辛○○把我拉起來再打之後的事情我就不知
    道了。等我醒來之後，人是在他們樓下靠近後門的角落，我
    要找丙○○，但沒有看到他；我看到平台上橫躺著一個人，
    還有蹲著一個人，我就從後門逃走了。我不知道槍是誰帶來
    或誰開的，扣案的槍彈都不是我所有，我也沒有開槍擊中簡
    春福，也沒有拿槍抵住辛○○云云。
二、經查：
（一）證人丙○○之陳述如下：
   1、於93年3月17日偵查中供稱：甲○○打電話給我說他的車
      輪陷在水溝裡，要我幫他抬車，但抬不起來，甲○○就進
      屋找人理論，後來聲音很大我進去看，就看到他們拿棍子
      打甲○○，他們那時候站在樓梯上，死者和他兒子站在上
      層，甲○○站在下層，我就衝上拉死者的棍子，甲○○當
      時站在現場照片編號12的位置（即樓梯平台處），我衝上
      去擋在死者與甲○○中間，我就拿槍托打他們的頭，死者
      來搶槍，槍走火才打到死者，我之所以帶槍是因為前幾天
      與人有口角，槍本來就放在車上，我帶槍去是為了嚇他們
      等語（93年度偵字第457號卷第16、17頁）。於93年3 月
      29日偵查中亦供稱：案發當天是甲○○先進去，我聽到吵
      鬧聲才進去。我聽到吵鬧聲上2樓，我見甲○○與被害人
      吵架，我就要甲○○走，我們在樓梯間被害人就拿木棍打
      我們。他們在打甲○○時，我拿槍出來。我手拿槍管，用
      槍托打對方的頭，他們就來搶槍，我的槍沒有被拿走，我
      不知道槍如何擊發等語（同上偵查卷第43、44頁）。
   2、於其殺人案件93年7月2日法院訊問時供陳：是甲○○打電
      話叫我去抬車子，我有從家裡帶裝上子彈之手槍；我到現
      場時，甲○○在樓上和被害人理論，結果被害人就拿棍子
      打我們，我就從口袋拿出槍來，我用槍托打死者的兒子，
      後來他們在搶槍，後來槍枝不知怎麼走火了，當時槍枝在
      我手上等語（93年重訴字8號第14頁）。於93年8月4日準
      備程序時供稱：槍是我帶到現場的，因我之前和他人有口
      角，想要帶槍防身，結果因被死者他們打，所以我就拿槍
      出來敲死者及他兒子的頭；後來他們就來搶槍，結果就在
      混亂中不知誰擊發了2槍等語（93年重訴字8號第40頁）。
   3、於本院證稱：我到現場那天，有帶槍去。我在93年8月4日
      地院審理我的案子時說沒有帶槍去現場，想要推罪給甲○○。槍應該是我與死者搶槍的時候走火等語。
（二）證人辛○○之陳述如下：
   1、於偵查中供稱：兇嫌第二次到工地時，我和我爸爸在二樓
      ，當時還有一個做門的正在施工，那二個兇嫌一起走進一
      樓，我爸爸叫我趕快報警，我正在報警時，他們二位兇嫌
      已走到二樓，一直質問工地的老闆，我爸爸說不知道，他
      們就要我爸爸出去講，雙方有發生口角，我有看到我爸爸
      拿棍子跟著他們的後面要出去談，我就馬上跟著出去；下
      樓梯時，走在前面的是丙○○，再來是甲○○，接著是我
      爸爸，我走在最後面，才剛剛離開二樓，站在樓梯間就有
      肢體衝突，因為樓梯間很窄，所以我爸爸和甲○○是直接
      打到對方，我站在我爸爸後面出拳打到甲○○，丙○○也
      是用同樣的方式打我爸爸，才沒有多久，我就看到甲○○
      拿出槍，接著就聽到槍聲，我看到我爸爸把甲○○持槍的
      右手拉到左邊，再把他的槍撥掉，槍掉了之後，我爸爸和
      甲○○繼續扭打，我也是繼續打甲○○，但我有注意丙○○繞下樓梯，後來丙○○回到樓梯間，接著我就聽到第二
      聲槍聲；第二槍是誰開的我本來不清楚，但是槍響後我爸
      爸到地，我還繼續在打甲○○，就看到甲○○拿槍指著我
      的頭，我媽媽就求甲○○不要開槍，甲○○就拿槍柄打我
      的頭，打完之後他們就離開了等語（93年度偵字第457號
      卷第38 -40頁）。
   2、復於臺灣花蓮地方法院93年度重訴字第8號丙○○殺人一
      案審理時證稱：當時甲○○及我父親都站在樓梯轉角處的
      平台，丙○○站在平台下的樓梯位置；甲○○從右手拿出
      槍枝對我父親開槍，槍被我父親撥到樓梯旁的地板上，丙○○就把槍撿起來，再交給甲○○，甲○○再開第二槍，
      後來我父親就倒地。丙○○走下樓梯去撿槍後，沒有再上
      樓，他直接從樓梯旁遞槍給甲○○。我有親眼看到丙○○
      遞槍的過程，他從甲○○的右手邊遞槍。當時我站在平台
      上方的樓梯，面向下樓的樓梯靠右站，我父親當時站在平
      台靠左處，因樓梯間很狹窄，我在偵查中說沒看到丙○○
      撿槍，是因為目光的角度看不到，但我親眼看到丙○○繞
      下樓梯，蹲下來，之後遞槍給甲○○，所以我認為丙○○
      有撿槍。我在偵查中稱不清楚第二槍是誰開的，指的是我
      沒有親眼看到第二槍開槍的動作，因當時很混亂，空間又
      很狹小，我父親和甲○○貼得很近，後來就聽到槍聲，結
      果就看到我父親流血倒地，我衝過去打甲○○，他就拿槍
      指著我的頭。丙○○站在轉角平台下的樓梯處，甲○○站
      在平台上，面對上樓方向，我父親站在平台上的一、兩格
      樓梯處，面向下朝甲○○，我站在我父親的右後方一格左
      右的樓梯處，面朝下。丙○○是站在警卷第61頁第2張照
      片的右下角處遞槍給甲○○，我有看到槍掉到地板的位置
      ，就在平台下方距離不到一步的地板上，丙○○交槍的位
      置就是我所稱掉槍的位置，丙○○交槍時，他手的位置在
      樓梯鐵欄杆的中間位置，甲○○沒有蹲下撿槍的動作，他
      直接用右手接槍，沒有蹲下。我爸看到他們兩人走上二樓
      就馬上叫我報警，丙○○與甲○○二人一直漫罵我爸爸。
      後來他們就叫我爸爸要出來講，因為二樓還有人在做門，
      我爸爸就拿著一根木條跟著他們下樓，我隨後跟下去就看
      見我父親和甲○○已經在扭打，丙○○也有打我父親。後
      來甲○○就先開一槍，但不知道打到何處，然後我父親就
      與甲○○搶槍，後來我父親就把槍撥掉，丙○○就遞槍給
      甲○○。後來我再聽到一聲槍聲，我父親就倒地了。過程
      中我有被丙○○和甲○○打。我被槍抵著頭時，我母親有
      在場，她對甲○○下跪說不要傷害我等語（93年重訴8 號
      卷第107-115頁）。
   3、於本案原審亦證稱：我爸拿木材下去，我看情況不對，就
      跟著下樓，那時候我就看到我父親跟甲○○在搶槍，搶槍
      時，我爸把槍揮到地上，丙○○就把槍撿起來，但是後來
      他有無將槍交給甲○○我沒有看到，但我父親中槍時，我
      有看到槍是在甲○○手上。後來甲○○先打我的頭，再槍
      指著我，我媽不知道什麼時候下來的，就跪下來求甲○○
      不要開槍。一開始槍是誰拿出來的伊沒有看到等語（原審
      卷第86、88頁）。
   4、於本院更一審亦證稱：被告他們來2次，第1次來的時候，
      我不在工地，我回來之後，我父親叫我報警，沒多久，被
      告與丙○○就上來，我看到我父親拿棍子下去，我沒有拿
      棍子，就直覺跟著下去。我下去後，就看到被告拿槍。因
      我父親身體擋住，我站在我父親正後面，所以我沒有看到
      是誰開的槍，我聽到蹦的一聲，第1聲槍聲我比較沒有印
      象，我也不知道打到那裡去。後來第2聲之後，我看到我
      父親倒下。我父親倒了之後，甲○○拿著槍指著我的頭，
      我媽媽下來求他，不要打我，他就跑了。我有看到他們交
      槍的動作，只是說沒有看到撿到的那一刻等語（本院更(一)
      卷第137-139頁）。
   5、於本院審理時又證稱：我最先看到槍的時候是在丙○○的
      手上。第一次是甲○○自己進來，我沒有看到，後來他出
      去找丙○○的時候是兩個人一起進來，直接上二樓，就叫
      我們要下去，我們就下去。他們上二樓的順序是甲○○走
      在前面，丙○○走在後面，所以下樓的時候，就是丙○○
      先走在前面，甲○○走在後面，接著是我爸爸，再來就是
      我在我爸爸後面。我在審理中作證，有說過與偵查中不符
      的情形，都以偵查中所述為準。是我爸爸把甲○○的槍撥
      開，槍才掉在地上。就是用右手去撥，甲○○是用右手拿
      槍。槍被我父親撥落以後，丙○○拿起來，再交給甲○○
      ，然後由甲○○開槍，開完槍之後，又拿槍指著我的額頭
      ，但並沒有開槍，約差不多一分鐘的時間，我媽媽從三樓
      下來，看到後就跪地求他不要開槍，他也沒有馬上放手，
      後來是丙○○說趕快走，他才用槍柄敲我的頭後離開等語
      。
（三）證人庚○○之陳述如下：
   1、於丙○○殺人案件審理時證稱：我下去時我先生已經中彈
      了，我看到甲○○持槍抵著我兒子的頭，我就求他不要開
      槍，後來甲○○用槍柄打我兒子的頭，然後二人就走了。
      我沒有看到開槍過程，我下去時我先生已中彈倒地了，我
      先生中彈倒地時，丙○○在1樓，在警卷61頁右下角的1樓
      等語（93年重訴8號卷第117-118頁）。
   2、於本案原審證稱：我看到我先生倒地的那一剎那，槍在甲○○的手上；也看到甲○○拿槍抵住我兒子的頭等語（原
      審卷第84-85頁）。
   3、於本院更一審證稱：我看甲○○拿槍比著我兒子，我說不
      要再打了，他就拿槍打我兒子，我跪下來求他，叫他不要
      再打了等語（本院更(一)卷第140頁）。
   4、於本院亦證稱：甲○○與丙○○有上到我們二樓，我當時
      人在二樓要下去一樓的二樓梯口，我正在漆油漆，被告他
      們二個人一起進來。我是看到我先生及兒子跟他們下去，
      沒有多久我也跟著下去，好像沒有聽到槍聲。當時我先生
      已經躺在平台，我有看到被告舉右手打我兒子的頭，拿什
      麼東西我沒有注意到。我有跪著求被告不要再開槍。被告
      沒有昏倒，我下樓要叫救護車的時候，被告右手還拿著槍
      要離開，那一幕我印象都很清楚等語。
（四）證人丁○○之陳述如下：
   1、於偵查中證稱：我那時在裝2樓的門，那個停車的人又找
      了另一人一起上2樓，那個開車的人就罵死者的太太，死
      者就衝下樓，他兒子也跟著下樓，我也跟著下樓，我就看
      到那個開車叫來的人拿著一把手槍，我就返身想回3樓打
      電話，我要回3樓時就聽到2聲槍聲等語（93年度偵字第
      457號卷第78頁）。
   2、於丙○○殺人案件審理時證稱：甲○○的車子陷入坑洞內
      ，就上2樓要求找建商，但簡春福及他太太都不知道建商
      是誰。後來甲○○就走了，離開前放話說「我會讓你們知
      道誰是老闆」（台語）。約隔了5到10分鐘之久，他就帶
      著丙○○進入工地上2樓。之後丙○○及甲○○就下樓，
      他罵庚○○，簡春福聽到後就下樓，他兒子也跟著下樓，
      我不知道發生何事就也跟著下樓。下樓時看到丙○○拿著
      一個黑黑的東西，我認為是槍，我就趕快上到3樓，因為
      我很害怕。丙○○站在2樓的平台拿著槍，當時他們和簡
      春福好像在扭打，沒有舉槍的動作，當時好像是在扭打時
      ，丙○○有抱著人，但我不知道抱誰，槍在他的右手。我
      跑到3樓後，有聽到有人說「給他開槍」的爭吵聲，但不
      知道是誰說的等語（93年重訴字8號第000-0000頁）。
   3、於本案原審證稱：過了5分鐘後，就看到甲○○帶著丙○○過來，甲○○就罵死者和他兒子，死者在樓梯聽到就先
      拿木棍下樓，他兒子也跟著就拿木棍下去，後來我就看到
      丙○○拿槍。當時樓下很吵，我有聽到有人叫開槍，但是
      誰叫誰開槍，我不清楚。警詢說有聽到甲○○說給他開，
      我確實有這樣說等語（原審卷第80-81頁）。
   4、於本院更一審證稱：丙○○與被告上來的時候，丙○○已
      經將槍放在身上，我看到槍之後，我就跑到3樓去了，我
      有聽到連續2聲槍聲等語（本院更(一)卷第134頁）。
   5、於本院又證稱：丙○○持槍的地方在樓梯的平台。甲○○
      當時也在平台上站著。我聽到槍聲後再下來，看到簡春福
      死在平台上，辛○○抱著他爸爸，其他人都不見了。我沒
      有親眼看到甲○○叫丙○○開槍。當時我看到拿槍的人是
      丙○○，不是甲○○，我不會看錯人，因為他們二人的身
      材差很多。辛○○說他看到對他爸爸開第一槍的是甲○○
      那個部分，我沒有看到，我看到的是丙○○拿槍，但沒有
      看到是誰開槍等語。
（五）就本案衝突發生之原因而言，證人丙○○、辛○○、丁○○之上開供述，均相符合。則被告係因所駕駛之自小客車
      車輪於上開時地陷入坑洞，入屋欲找建商出面負責，簡春
      福回以不知道建商是誰，而心生不滿，乃以電話聯繫丙○○攜帶上開捷克製手槍及子彈前來助陣，而後一同進入上
      開工地屋內，逕上2樓找簡春福，再生爭執；被告即要求
      簡春福下樓理論，走至1、2樓樓梯間轉角平台時，即與簡
      春福父子發生拉扯，相互扭打，丙○○亦手持上開手槍毆
      打簡春福父子；被告因被簡春福父子毆傷流血，益加憤怒
      ，乃當場萌生殺意，進而發生槍擊殺人事件等情，已可認
      定。
（六）就第1槍射擊之發生過程而言，證人丙○○雖供稱伊於拉
      扯時拿上開槍托敲打簡春福父子，他們來搶槍時槍枝走火
      云云；而避不說明槍擊之實際情形。惟證人辛○○於偵查
      中已明確供稱在樓梯間就有肢體衝突，伊就看到被告拿出
      槍，接著就聽到槍聲，伊看到伊爸爸把被告持槍的右手拉
      到左邊，再把他的槍撥掉等語；且依證人丁○○之供述，
      伊下樓時看到丙○○站在2樓的平台拿著槍，當時被告和
      簡春福好像在扭打，並沒有舉槍的動作；再參以被告被簡
      春福父子毆傷流血後益加憤怒之情節，縱使被告曾對丙○○說「給他開槍」，亦不排除被告隨即從丙○○手中拿取
      該槍對簡春福射擊可能性；足認第1槍非丙○○所開，而
      係被告從丙○○手中拿取上開手槍朝簡春福所射擊。又上
      開手槍係由丙○○攜至現場，已如上述，其時辛○○並未
      看見，則證人辛○○於本案原審供稱一開始槍是誰拿出來
      的，伊沒有看到等語，與事實正相符合，自不矛盾。再證
      人辛○○於本院審理時雖證稱伊最先看到槍的時候是在丙○○的手上；惟其同時供陳伊在審理中作證，有說過與偵
      查中不符的情形，都以偵查中所述為準，是伊爸爸把被告
      的槍撥開，槍才掉在地上等語，並未否定其於偵查中所為
      看到被告拿槍，接著就聽到槍聲之陳述，不能以此遽認辛○○之證詞為不可採。
（七）至於第2槍射擊之發生過程，依證人辛○○之陳述，已明
      確證稱伊親眼看到丙○○遞槍給被告之過程，伊雖然沒有
      親眼看到第二槍開槍的動作，因當時很混亂，空間又很狹
      小，伊父親和被告貼得很近，後來就聽到槍聲，結果就看
      到伊父親流血倒地，伊衝過去打被告，被告就拿槍指著伊
      的頭等語；證人庚○○亦證稱伊看到伊先生倒地的那一剎
      那，槍在甲○○的手上等語；二人所述相符。可以確認簡
      春福閃躲被告射擊之第1槍，並將上開手槍撥落至樓梯下
      方之1樓地面後，丙○○迅速下樓撿起槍枝，再從樓梯旁
      遞給尚在1、2樓樓梯轉角平台與簡春福扭打之被告，被告
      隨即於混亂糾纏中，再持該槍朝簡春福之胸部射擊1槍，
      致簡春福胸部中槍而當場倒地之事實。另被告於射擊第2
      槍後，為阻止辛○○再繼續毆打伊，乃持該槍作勢抵住辛○○額頭作射擊狀，約隔1分鐘左右，經簡春福之妻庚○○當場下跪求饒，遂以槍柄毆打辛○○頭部數下，而後與
      丙○○分別逃離現場等情，已據證人辛○○、庚○○及丁○○供述如上，互核相符，亦足認定。
（八）被害人簡春福於上開時地，遭被告開槍擊中胸部，貫穿左
      心室及左肺下葉，經送財團法人佛教慈濟綜合醫院（下稱
      慈濟醫院）急救，仍因心因性休克，於93年3月13日下午6
      時50分不治死亡之事實，業經臺灣花蓮地方法院檢察署檢
      察官督同法醫師相驗，並加解剖，製有驗斷書、相驗屍體
      證明書、勘驗筆錄可按；且經法務部法醫研究所鑑定在案
      ，有該所93年4月20日法醫理字第0930000956號函文暨所
      附93法醫所醫鑑字第0397號鑑定書各1份附卷可稽。此外
      ，復有相驗照片、解剖照片多張及慈濟醫院病歷表1份在
      卷可憑。
（九）而案發現場所遺留之彈殼2顆、彈頭1顆及彈頭碎片2顆，
      及丙○○投案時所提出之扣案槍枝1支及子彈2顆，經送驗
      鑑定結果認：案發現場所遺留之彈殼2顆，均係已擊發之
      口徑9mm制式彈殼，比對結果，2顆彈底特徵紋痕相吻合，
      認係由同一槍枝所擊發；彈頭1顆，研判係已擊發之口徑
      9mm銅包衣彈頭；彈頭碎片2顆，認分係制式銅包衣彈頭之
      金屬包衣及制式銅包衣彈頭之鉛心。又扣案槍枝1支及子
      彈2 顆，經鑑定槍枝為捷克ＣＺ廠所製口徑9mm之制式半
      自動手槍，槍管內具6條右旋來福線，機械性能良好，可
      擊發同口徑制式子彈，認具殺傷力；子彈2顆均係口徑9mm
      制式子彈，於鑑驗時試射均具殺傷力。且送驗制式手槍試
      射後之彈殼，與上述案發現場遺留送驗的彈殼2顆比對結
      果，其彈底特徵紋痕相吻合，認係由同1支槍枝所擊發等
      情，有內政部警政署刑事警察局93年3月17日刑鑑字第
      0930058838號、93年3月26日刑鑑字第0930065011號槍彈
      鑑定書各1份在卷可稽（93年度偵字第457號偵查卷第48-5
      4、61-65頁）。此外，並有扣案之上開手槍可資佐證，足
      認扣案之手槍確為槍殺簡春福致死之槍枝。
（十）本院更一審依被告之聲請，將其案發時所穿著之衣服、長
      褲、外套送請鑑定結果，雖可確認衣物上之血跡為被告所
      遺留，此有內政部警政署95年11月2日刑醫字第095014491
      8 號鑑驗書乙紙在卷可稽（本院更(一)卷第81頁），得以證
      明被告於拉扯扭打中受傷流血之事實；又證人魏東河於本
      院更一審亦證稱：案發當日下午，被告開車到伊服務處找
      伊，伊有看到被告頭上有1個疤，有點血跡，但因被告未
      下車，所以伊並未注意到被告身上有無受傷等語（本院更
      (一)卷第189頁），亦可證明被告頭上受傷流血；惟尚無從
      證明被告於案發當時走到1、2樓樓梯間的平台即被打倒在
      平台上面至不省人事，自難為被告有利之證明。
（十一）被告雖另辯稱：以辛○○所畫簡春福當時站立的位置（
        原審卷第94頁），彈著點不可能在距離地面3.64公分之
        處，並請求至現場看彈著點云云。惟案發當時，四人相
        互拉扯扭打，混亂中每人之站立位置當會移動改變，不
        會固定在同一位置，則被告朝簡春福胸部開槍射擊後之
        彈著點，未必在簡春福原先站立位置後上方之牆壁上，
        自不能因此否定辛○○所畫之位置圖不實，亦無再至現
        場勘查彈著點之必要。
（十二）花蓮地檢相驗卷附法務部法醫研究所鑑定書之鑑定結果
        記載死者簡春福係因遭「遠距離」槍傷，貫穿心臟及左
        肺引起心因性休克而死亡。嗣法務部法醫研究所就關於
        「遠距離」一詞，函附原審稱：本案由屍體及提供之資
        料研判為遠距離槍傷。遠距離一般依手槍種類、彈藥之
        種類及火藥填加之多寡而異，一般為手槍擊發在20公分
        至1公尺以上可為遠距離等語，有該研究所95年3月28日
        函附卷可查（本院95年度上重訴字第72號卷第36頁），
        則手槍擊發在20公分至1公尺以上者，即可謂是遠距離
        。而被告與簡春福相互拉扯扭打時，距離即有可能忽近
        忽遠，則其朝簡春福射擊時之距離自有可能在20公分至
        1公尺以上；該所由屍體及提供之資料研判，認簡春福
        係因遭遠距離槍傷，要屬可採。
（十三）本院依被告之聲請，分別向臺灣花蓮地方法院檢察署及
        花蓮縣警察局吉安分局函詢現場採證照片編號13、14之
        血跡有無留存或送鑑定，及現場位置圖中編號22、23之
        木棍有無扣案結果；現場採證照片編號13、14之血跡並
        無採集送鑑紀錄及保留情形，本案亦無現場木棍扣案，
        有花蓮縣警察局吉安分局98年9月4日吉警偵字第098001
        8764號函及花蓮縣警察局98年9月24日花警鑑字第09800
        41911號函在卷可稽。惟縱使現場之血跡經鑑定係被告
        之血跡，亦只可證明被告於扭打時受傷流血；而現場之
        木棍雖未扣案，亦無礙簡春福持木棍與被告扭打之認定
        ，均難執以推翻被告確有持槍射擊簡春福之事實。
（十四）上開捷克製槍彈具有殺傷力，屬於致命武器，朝人體射
        擊足以斃命，被告竟持以射擊簡春福2次，第2次貫穿簡
        春福左心室及左肺下葉，致簡春福心因性休克死亡，其
        有殺人之犯意已然明確。被告所辯伊不知道槍是誰帶來
        或誰開的，扣案的槍彈都不是伊所有，伊也沒有開槍射
        擊簡春福云云，無非卸責之詞，不足採信，犯行堪以認
        定。
肆、新舊法比較：
一、按被告行為後，槍砲彈藥刀械管制條例雖於94年1月26日修
    正公布，並於同年月28日生效，惟同條例第7條第4項、第12
    條第4項並未修訂，是應逕予適用修正後之新法對被告論科
    。
二、易服勞役部分：被告行為後，刑法第42條關於罰金易服勞役
    之折算標準，已經修正。修正前該條第2項原規定「（罰金
    ）易服勞役以（銀元）1元以上3元以下（依當時有效之罰金
    罰鍰提高標準條例第2條前段規定，提高為100倍），折算一
    日。但勞役期限不得逾6個月。」修正後移列於同條第3項，
    修正為「（罰金）易服勞役以新臺幣1千元、2千元或3千元
    折算一日。但勞役期限不得逾1年。」其折算標準，修正前
    以（銀元）1元以上3元以下折算一日，經提高為100倍並換
    算為新臺幣後，係以新臺幣300元、600 元或900元折算一日
    ；修正後則以新臺幣1千元、2千元或3千元折算一日，固以
    修正後規定有利於行為人。但易服勞役期間之最高限，因修
    正前規定不得逾6個月，修正後為不得逾1 年，則以修正前
    規定有利於行為人。從而在「以新臺幣1千元折算一日」之
    場合，其罰金未滿新臺幣18萬元者（因新舊法均未滿6個月
    ），以修正後（新法）規定有利於行為人。其罰金為新臺幣
    18萬元者（新舊法均為6個月），修正後（新法）規定未更
    有利，適用修正前（舊法）規定。但其罰金逾新臺幣18萬元
    者（依舊法不得逾6個月，依新法得逾6個月，僅不得逾1年
    ），則以修正前（舊法）規定有利於行為人。本件關於違反
    槍砲彈藥刀械管制條例部分，併科罰金新臺幣20萬元，罰金
    如易服勞役，以新臺幣1千元折算一日。依其諭知之折算標
    準，易服勞役之期間已達200日（即6個月又20日）。於此情
    形，自以修正前（舊法）規定有利於上訴人。
伍、論罪科刑：
一、核被告所為，係犯槍砲彈藥刀械管制條例第7條第4項前段之
    未經許可持有手槍罪、同條例第12條第4項之未經許可持有
    子彈罪，及刑法第271條第1項之殺人罪。被告與丙○○間就
    上開犯行，互有犯意之聯絡及行為之分擔，皆為共同正犯。
    而被告以一持有行為，同時持有上開手槍、子彈，同時觸犯
    數罪名，為想像競合犯，應依刑法第55條之規定，從一重之
    未經許可持有手槍罪處斷。檢察官已就被告持有捷克製槍彈
    部分起訴，其再就被告持有奧地利製槍彈部分移送併案審理
    ，兩者具有想像競合之裁判上一罪關係，為起訴效力所及，
    本院自應併予審判。按未經許可，無故持有槍彈罪，其持有
    之繼續，為行為之繼續，至持有行為終了時，均論為一罪，
    不得割裂。若持有之後，以之犯他罪，兩罪間之關係如何，
    端視開始持有之原因為斷，如早已非法持有槍彈，後另起意
    犯罪；或意圖犯甲罪而持有槍彈，卻持以犯乙罪，均應以數
    罪併罰論處。必因意圖犯某罪而持有槍彈，嗣後果持之以犯
    該罪，兩罪間始有牽連犯之適用（最高法院90年度台上字第
    3270號、95年度台上字第551號判決參照）。被告接續對簡
    春福射擊2槍，係對同一犯罪構成事實，以單一行為之數個
    舉動接續進行，所侵害者為同一法益，應成立殺人罪之接續
    犯。又被告早已持有槍彈，嗣始臨時起意殺人，其所犯未經
    許可持有手槍罪及殺人罪，應予分論併罰。
二、原審對被告論罪科刑固非無見。惟未詳加認定被告持有槍彈
    犯行之事實，又誤認被告所犯未經許可持有手槍與殺人罪間
    ，有方法結果之牽連關係，為牽連犯，而從一重之殺人罪處
    斷，均有未當。被告上訴否認犯罪，並無理由；檢察官上訴
    指摘原判決量刑過輕，請求量處極刑，惟未考慮其犯罪時所
    受之刺激，亦無理由；惟原判決既有違誤，仍應撤銷改判。
三、爰審酌被告前有殺人未遂、殺人等前科，其殺人案件並經判
    處有期徒刑20年，素行不良，有臺灣高等法院被告前案紀錄
    表1份在卷可稽；竟不知悔悟，於假釋期間，又購買槍彈，
    且僅因細故，即聯繫丙○○攜帶槍彈至現場，而後開槍殺害
    被害人，惡性非輕；犯後一再飾詞狡卸，且對被害人之家屬
    毫無歉意，亦未賠償，態度不佳；惟被告係因被簡春福父子
    毆傷流血後始萌殺意，事出有因，亦非全因被告所造成等一
    切情狀，量處如主文第2項所示之刑，並就未經許可持有手
    槍罪之罰金部分諭知易服勞役之折算標準，及定其應執行刑
    。再被告所犯殺人罪既經宣告無期徒刑，應依刑法第37條第
    1 項之規定，併予宣告褫奪公權終身。扣案之奧地利製手槍
    （槍枝管制編號：0000000000）1支、子彈3發，及捷克製手
    槍1支（槍枝管制編號：0000000000），係屬違禁物，應依
    刑法第38條第1項第1款之規定，宣告沒收。至另外之子彈3
    發及2發，均於鑑驗時試射，有前揭槍彈鑑定書在卷可稽，
    既已失其違禁物之性質，爰不為沒收之諭知，附此敘明。
四、另被告於射擊第2槍後，又持該槍作勢抵住辛○○額頭作射
    擊狀部分，既僅作勢抵住辛○○額頭並未射擊達1分鐘左右
    ，而後以槍柄毆打辛○○頭部數下，即行逃離現場，足見被
    告作勢抵住辛○○額頭意在阻止辛○○再繼續毆打伊，非有
    意射殺。雖被告以槍柄毆打辛○○頭部之事實，業經檢察官
    在起訴書之犯罪事實欄中提及，且被害人辛○○就其所受傷
    害（本院上重訴卷第57頁），亦提起告訴（見吉安分局警卷
    第18頁），然原審並未就被告傷害部分審判，本院即無從就
    此部分加以審理。
陸、另證人丙○○在原審具結後之證言，本院認係其本身案件確
    定後迴護被告之詞，是否構成偽證罪，應由檢察官依法處理
    ，併此敘明。
據上論斷，應依刑事訴訟法第369條第1項前段、第364條、第299
條第1項前段，槍砲彈藥刀械管制條例第7條第4項、第12條第4項
，刑法第2條第1項、第11條前段、第28條、第271條第1項、第55
條、第37條第1項、第38條第1項第1款、第51條第4款，修正前刑
法第42條第3項，罰金罰鍰提高標準條例第2條，現行法規所定貨
幣單位折算新台幣條例第2條，判決如主文。
本案經檢察官戊○○到庭執行職務。
中    華    民    國    98    年    11    月    24    日
                        審判長法  官    謝 志 揚
                              法  官    張 健 河
                              法  官    林 慶 煙
以上正本證明與原本無異。
如不服本判決，應於收受送達後10日內向本院提出上訴書狀，其
未敘述理由者，並得於提起上訴狀後10日內向本院補提理由書（
均須按他造當事人之人數附繕本）「切勿逕送上級法院」。
告訴人或被害人如對於本判決不服者，應具備理由請求檢察官上
訴，其上訴期間之計算係以檢察官收受判決正本之日期為準。
中    華    民    國    98    年    11    月    24    日
                              書記官    林 明 智
附錄本案論罪科刑法條：
槍砲彈藥刀械管制條例第7條
未經許可，製造、販賣或運輸火砲、肩射武器、機關槍、衝鋒槍
、卡柄槍、自動步槍、普通步槍、馬槍、手槍或各類砲彈、炸彈
、爆裂物者，處死刑、無期徒刑或 7 年以上有期徒刑；處徒刑
者，併科新臺幣 3 千萬元以下罰金。
未經許可，轉讓、出租或出借前項所列槍砲、彈藥者，處無期徒
刑或 5 年以上有期徒刑，併科新臺幣 1 千萬元以下罰金。
意圖供自己或他人犯罪之用，而犯前二項之罪者，處死刑或無期
徒刑；處徒刑者，併科新臺幣 5 千萬元以下罰金。
未經許可，持有、寄藏或意圖販賣而陳列第 1 項所列槍砲、彈
藥者，處 5 年以上有期徒刑，併科新臺幣 1 千萬元以下罰金。
意圖供自己或他人犯罪之用，以強盜、搶奪、竊盜或其他非法方
法，持有依法執行公務之人所持有之第 1 項所列槍砲、彈藥者
，得加重其刑至二分之一。
第 1 項至第 3 項之未遂犯罰之。
槍砲彈藥刀械管制條例第12條
未經許可，製造、販賣或運輸子彈者，處 1 年以上 7 年以下有
期徒刑，併科新台幣 500 萬元以下罰金。
未經許可，轉讓、出租或出借子彈者，處 6 月以上 5 年以下有
期徒刑，併科新台幣 300 萬元以下罰金。
意圖供自己或他人犯罪之用，而犯前二項之罪者，處 3 年以上
10 年以下有期徒刑，併科新台幣 700 萬元以下罰金。
未經許可，持有、寄藏或意圖販賣而陳列子彈者，處 5 年以下
有期徒刑，併科新台幣 300 萬元以下罰金。
第 1 項至第 3 項之未遂犯罰之。
中華民國刑法第271條
（普通殺人罪）
殺人者，處死刑、無期徒刑或 10 年以上有期徒刑。
前項之未遂犯罰之。
預備犯第 1 項之罪者，處 2 年以下有期徒刑。


司法院資訊處製作；財團法人民間司法改革基金會備份。
